【裁判字號】    89,上訴,2458
【裁判日期】    890619
【裁判案由】    殺人
【裁判全文】
臺灣高等法院刑事判決                  八十九年度上訴字第二四五八號
    上  訴  人  臺灣基隆地方法院檢察署檢察官
    上  訴  人
    即  被  告  辛○○
    指定辯護人  乙○○
右上訴人，因被告殺人案件，不服臺灣基隆地方法院，八十九年度重訴字第一一號，
中華民國八十九年六月十九日第一審判決（起訴案號：臺灣基隆地方法院檢察署八十
九年度偵字第一七五六號）提起上訴，本院判決如左：
    主      文
原判決撤銷。
辛○○殺人，處有期徒刑拾伍年，禠奪公權捌年。
    事      實
一、辛○○與王玉珊係男、女朋友關係，兩人交往約二年，初期二人感情和睦，王玉
    珊之父親雖曾反對其女與辛○○交往，但王玉珊仍不改其志續與辛○○往來。嗣
    王玉珊曾多次幫辛○○償還汽車貸款及其他債務，兩人之感情漸因金錢問題產生
    裂痕，不再如初期般和睦，頻生爭執，王玉珊最終因不堪再與辛○○交往而生分
    手念頭，並於八十九年四月二十二日下午五時左右打電話給辛○○之阿姨丙○○
    ，請丙○○轉告辛○○於翌日（即八十九年四月二十三日）中午至基隆市○○路
    八十九號丁○○所經營之堵南小吃店內談判分手事宜，丙○○將上情轉告辛○○
    後，因恐辛○○於談判過程中因情緒激動失去理智，乃與辛○○之胞兄壬○○相
    偕陪同辛○○至堵南小吃店與王玉珊進行感情問題談判。八十九年四月二十三日
    中午十二時五分許，王玉珊與胞姊甲○○先到達堵南小吃店，不久，王玉珊之友
    人余長壽亦應王玉珊之邀前來陪同談判，辛○○與其胞兄壬○○及阿姨丙○○則
    於同日中午十二時十五分許到達，雙方會合後，先於該店大門入口處右側以貨櫃
    屋改裝之小包廂內進行談判分手事宜，談判之初過程尚稱順利，王玉珊要求分手
    ，辛○○亦應允之，但辛○○隨後卻趨身湊在王玉珊耳朵邊，細聲對王玉珊表示
    其持有王玉珊之裸照，王玉珊若要取回裸照，必須再與其復合，王玉珊當場表示
    不願再與辛○○復合，並苦苦哀求辛○○將裸照交還，辛○○不予理會，獨自欲
    坐計程車離開堵南小吃店，為王玉珊所阻，二人發生拉扯，嗣王玉珊之胞姊甲○○將王玉珊帶至堵南小吃店廚房邊之大廳加以安慰（廚房與大廳僅以一張鐵桌區
  隔），不久，辛○○復至堵南小吃店內與王玉珊發生爭執及拉扯，辛○○於同日
    下午二時許，在堵南小吃店內廚房與鐵桌旁拉扯時，竟萌殺人之犯意，順手拿起
    放在該小吃店內桌上長約二十公分，刀鋒銳利之水果刀一把，朝王玉珊左胸猛刺
    二刀，致王玉珊左胸乳頭內側第五、六肋骨部刺傷一．九公分、左胸外側部（腋
    窩線部）第六肋間腔刺傷一．九公分，造成左胸第五肋骨骨折（刺斷）、胸腔內
    出血，心包膜刺破傷一．八公分、左心側心尖部刺破傷一．六公分、左心室刺破
    傷一．八公分，當場流血不支倒地，甲○○見狀立即趨前將王玉珊拖開，余長壽
    及丙○○亦聞聲趨前將辛○○拉開，不讓其繼續刺殺王玉珊，甲○○並立即招計
    程車將王玉珊送醫救治，辛○○則趁亂逃離現場。迄同日下午二時十五分，王玉
    珊終因心臟破裂、胸腔內出血過多在基隆市八堵礦工醫院不治死亡，警方則於同
    日下午三時四十分許，在基隆市安樂區○○○街八巷十六號七樓辛○○之住處內
    ，將辛○○逮捕到案。
二、案經基隆市警察局第三分局報請臺灣基隆地方法院檢察署檢察官偵查起訴。
    理      由
一、訊據被告辛○○，固坦承有於右揭時地持水果刀朝被害人王玉珊之左胸前猛刺一
    下之事實不諱，惟辯稱：「王玉珊約伊至堵南小吃店之目的，係為談判王玉珊於
    八十九年四月十五日凌晨為與伊分手而糾集十多名朋友將伊毆打成傷之和解事宜
    ，實際上伊與王玉珊早在八十九年四月十五日凌晨即已談妥分手，在堵南小吃店
    談判時，伊並不想與王玉珊就傷害一事達成和解，王玉珊即糾纏不休，當時伊想
    離開小吃店，王玉珊竟拉著伊不放，伊一時氣憤，即持店內之水果刀朝王玉珊左
    胸前刺一下即將水果刀丟棄地上，王玉珊於倒地前自行拿起該把水果刀朝左胸再
    刺一下，並宣稱要讓伊後悔一輩子，水果刀並非伊所有，伊當時亦無殺死王玉珊
    之犯意」等語。
二、惟查：
  (一)右揭事實，業據現場陪同參與談判之證人甲○○、丙○○在歷次偵審中、證人余
    長壽在偵查及原審、證人羅傅世在警訊分別供述甚詳，並有堵南小吃店照片八張
    附卷及水果刀一把扣案可資佐證，被告亦坦承有拿水果刀刺王玉珊，而王玉珊被
    刺致左胸乳頭內側第五、六肋骨部刺傷一．九公分、左胸外側部（腋窩線部）第
    六肋間腔刺傷一．九公分，造成左胸第五肋骨骨折（刺斷）、胸腔內出血，心包
    膜刺破傷一．八公分、左心側心尖部刺破傷一．六公分、左心室刺破傷一．八公
分之刀傷，因而造成心臟破裂、胸腔內出血過多死亡之事實，亦經臺灣基隆地方
    法院檢察署檢察官督同法醫師到場相驗屬實，並製有勘驗筆錄、相驗屍體證明書
    、驗斷書、解剖紀錄各一份及死者傷狀暨解剖照片十四張在卷可稽。
  (二)證人甲○○、余長壽、丙○○、壬○○分別於警訊、偵查、原審及本院審理中明
    確證稱事發當日係被害人王玉珊為與被告分手，特別邀約被告至堵南小吃店進行
    談判，且被告初於警訊及偵查中亦自白當日係為分手一事進行談判，證人丙○○
    （被告之姨母）在本院更稱當時僅談判分手之事，並無談及被告被打傷和解之事
    ，被告嗣在原審及本院改口辯稱當天係為王玉珊前於八十九年四月十五日凌晨因
    為與伊分手而糾集十多名朋友將伊毆打成傷之事進行和解談判，因伊不肯和解，
    王玉珊一再糾，伊始持刀刺王玉珊，核與上開證人所供不符，被告此辯解顯係
    避就之詞，不足採信。
  (三)被告雖辯稱伊僅朝王玉珊左胸前刺一下後，即將水果刀丟在地上，王玉珊於倒地
    前另拿起該把水果刀自朝胸前另刺一下，並揚言要讓伊後悔一輩子云云，惟由上
    開臺灣基隆地方法院檢察署法醫師所出具之驗斷書及解剖紀錄觀之，死者王玉珊
    係遭單刃利器從左胸乳頭內側第五肋骨處與左腋窩線第五、六肋間腔刺殺，第一
    刀刺斷第五肋骨直達心尖，第二刀從五、六肋間腔刺入直達左心室，導致死者因
    心臟破裂內出血過多死亡，有上開驗斷書及解剖紀錄在卷可稽，就醫學觀點判斷
    ，王玉珊身受二刀均深達心臟，當其遭刺第一刀時，應已疼痛不堪且連安穩站立
    均成問題，其雙手亦將因人體自衛機能而本能護住胸前傷口處，否則空氣若由傷
    口灌入，將使傷者產生氣胸現象而立即呼吸困難，此時王玉珊豈有足夠之力量及
    忍耐力能雙手或單手持刀朝自己胸前狠狠猛刺一下，且其力道尚能使刀器深達心
    臟？且現場目擊證人甲○○到庭證稱王玉珊遭被告刺殺後即昏迷流血倒地，伊立
    刻衝上前將王玉珊拖開避免再遭被告刺殺，王玉珊並無於倒地前另舉刀自刺一下
    等語，另證人余長壽在原審亦到庭證稱伊聞聲衝出小包廂時，看到被告手裡仍握
    著水果刀不放，係伊衝上前將被告拉開並將被告手上之水果刀打落地上，王玉珊
    並無手握水果刀自刺一下等語（以上均詳見原審卷二十三至二十七頁訊問筆錄）
    ，足見被告此項辯解不僅與現場證人之證述情節不符，且悖理荒謬，顯不足採。
    再者，本案現場目擊證人雖無人能證明親眼目睹被告持刀刺王玉珊二下，然因本
    件事出突然，現場慌亂，加上每位證人於事發之際所身處之位置不同，目睹現況
    之時間亦有差異，尚不能單憑證人未能明確證述親眼看見被告刺殺王玉珊二下一
    節，即認定另一刀為王玉珊自殺所為。證人庚○○並未目睹兇殺情形，故其證言
    並不能為被告有利之認定。
  (四)被告於談判分手後，又對王玉珊表示其持有王玉珊裸照，王玉珊若要取回裸照，
    必須再與其復合，王玉珊當場表示不願再復合，並哀求被告將裸照交還，復阻擋
    被告搭計程車離去而發生爭執，已據證人甲○○到庭證述無訛。即被告在本院審
    理時亦承認當時王玉珊有向其要裸照，足見於分手談判後，為裸照事，王玉珊確
    有與被告發生爭執，被告復至餐廳內再度與王玉珊發生爭執，拉扯時，乃持餐廳
    鐵桌上之水果刀刺王玉珊無疑。
  (五)被告刺殺王玉珊之地點，係在堵南小吃店內大廳，而非在廚房，已據證人甲○○
    供述在卷，並繪有現場圖附卷可憑（原審卷三十四頁），被告所稱係在廚房內隨
    手拿廚房裡放置之水果刀刺王玉珊，亦不足採。再被告當時並無酒醉之情形，亦
    據證人丙○○、甲○○在本院調查時分別供述無誤，被告辯稱其當時已酒醉，一
    時衝動而持刀刺王玉珊，亦與事實不符，應無可取。
  (六)又扣案之水果刀長約二十公分，刀口為鋸齒狀，刀鋒銳利，而人體左胸部內有心
    臟、肺臟等人體生命中樞，持該利器猛刺人體之要害，足以致人於死之事實，為
    一般人所得認識。被告既為心智成熟之人，實難諉為不知，乃竟持水果刀朝被害
    人左胸前心臟部位之要害猛刺二刀，而造成其左胸第五肋骨骨折，且心包膜、左
    心側心尖部及左心室均遭刺破而傷及心臟，其用力之猛，殺意之堅，不難想像，
    被告辯稱並無殺人犯意一節，不足採信。
    綜上所述，本件事證已極為明確，被告犯行堪以認定，應予依法論科。
三、核被告所為，係犯刑法第二百七十一條第一項之殺人罪，原審予以論科，固非無
    見，惟原審事實對被告刺殺王玉珊二刀之部位及左胸乳頭內側、左胸外側部（腋
    窩線部）受傷情形，未明確記載，尚有未洽。檢察官上訴謂被告素行不良，其係
    在與王玉珊商談復合不成，乃外出購買水果刀刺殺王玉珊，事後毫無悔意（水果
    刀不能證明被告所至堵南小吃店，詳後述），原審量刑過輕；被告謂其僅刺一
    刀，且無殺人之犯意雖均無可採，但原判決既有前開可議之處，仍應予撤銷改判
    。茲審酌被告年輕力壯，竟不思上進，為男女感情之事而殺人，犯後猶試圖隱瞞
    殺害王玉珊之全部過程，且所言避重就輕及對被害人家屬所造成之損害及痛苦等
    一切情狀，衡情量處有期徒刑十五年，並依被告犯罪之性質，認有褫奪公權之必
    要，因併宣告褫奪公權八年。
四、扣案被告用以刺殺王玉珊之水果刀一把，被告否認為其所有而帶，經查證人李
    淑娟、余長壽均證稱該水果刀非其小吃店所有之物，但查證人甲○○、丙○○、
    余長壽、丁○○均證稱並無看到被告有該水果刀，證人余長壽更證稱當時被告
    穿短袖襯衫與長褲（原審卷二十五頁背面），且該刀長約二十公分，現場又無發
    現刀鞘，且非新品，被告顯不可能藏於身上或褲袋，雖不能證明係堵南小吃店所
    有之物，該水果刀亦有可能他人所放置，被告隨手拿取刺殺王玉珊，並無積極證
    據證明係被告所有帶前往，故不為沒收之諭知，併此敘明。
五、被告聲請傳訊證人戊○○、己○○，因本件事證已明，本院認無傳訊之必要，附
    此敘明。
據上論斷，應依刑事訴訟法第三百六十九條第一項前段、第三百六十四條、第二百九
十九條第一項前段，刑法第二百七十一條第一項、第三十七條第二項，判決如主文。
本案經檢察官彭坤業到庭執行職務。
中      華      民      國八十九    年      八      月    二十九    日
                              臺灣高等法院刑事第十七庭
                                  審判長法  官  陳  正  雄
                                        法  官  林  勤  純
                                        法  官  許  錦  印
右正本證明與原本無異。
如不服本判決應於收受送達後十日內向本院提出上訴書狀，其未敘述上訴之理由者並
得於提起上訴後十日內向本院補提理由書（均須按他造當事人之人數附繕本）。
                                        書記官  詹  麗  珠
中      華      民      國    八十九    年      八      月    三十一    日
臺灣高等法院刑事裁定                  八十九年度上訴字第二四五八號
    上  訴  人  臺灣基隆地方法院檢察署檢察官
    上  訴  人
    即  被  告  辛○○  男二十八歲（民國○○○年○月○○日生）
                        身分證統一編號：Ｃ一二三一四六六號（在押）
                        住基隆市安樂區○○○街八巷十六號七樓
右列被告因殺人上訴案件，本院裁定如左：
    主    文
辛○○羈押期間，自民國八十九年十月二十一日起，延長貳月。
    理    由
一、上訴人即被告辛○○前經本院認為犯殺人罪嫌疑重大，有刑事訴訟法第一百零一
    條第一項第三款情形，並有羈押之必要，於民國八十九年七月二十一日執行羈押
    ，至民國八十九年十月二十日，三個月羈押期間即將屆滿。
二、茲本院以前項原因依然存在，認有繼續羈押之必要，應自民國八十九年十月二十
    一日起，第一次延長羈押貳月，爰依刑事訴訟法第一百零八條第一項、第二項，
    裁定如主文。
中      華      民      國    八十九    年      九      月    二十八    日
                              臺灣高等法院刑事第十七庭
                                  審判長法  官  陳  正  雄
                                        法  官  林  勤  純
                                        法  官  許  錦  印
右正本證明與原本無異。
如不服本裁定應於收受送達後五日內向本院提出抗告書狀。
                                        書記官  詹  麗  珠
中      華      民      國    八十九    年      九      月    二十九    日


司法院資訊處製作；財團法人民間司法改革基金會備份。
